臺灣臺東地方法院民事判決　　　　　　　95年度重訴字第19號
原　　　告　臺東縣臺東地區農會
法定代理人　甲○○
訴訟代理人　劉櫂豪律師
被　　　告　丙○○
　　　　　　庚○○
　　　　　　丁○○
　　　　　　戊○○
　　　　　　己○○
上列當事人間請求清償借款事件，本院於民國96年4月3日言詞辯
論終結，判決如下：
    主     文
被告應連帶給付原告新臺幣陸佰伍拾捌萬壹仟玖佰玖拾玖元，及
自民國九十五年六月二日起至清償日止，按年息百分之九點八五
計算之利息，並自民國九十五年六月二日起至清償日止，按上開
利率百分之二十計付違約金。
訴訟費用新臺幣陸萬陸仟貳佰肆拾壹元由被告連帶負擔。
本判決第一項於原告以新臺幣貳佰壹拾玖萬元供擔保後，得假執
行。
    事  實  及  理  由
一、被告戊○○經合法通知，無正當理由，未於最後言詞辯論期
    日到場，核無民事訴訟法第 386條所列各款情形，爰依原告
    之聲請，由其一造辯論而為判決。
二、原告主張：訴外人吳元盛於民國86年 9月24日，邀同被告庚○○及乙○○為連帶保證人，向原告借款新臺幣（下同）8,
    300,000元，並約定按原告牌告基本放款利率年息 8.60％及
    加（減）碼利率利息1.25％合併計息（即以9.85％計息），
    如未依約繳納，即喪失期限利益，除應繳付本金及利息外，
    其逾期在6個月以內者，按上述借款利率10％，逾期超過6個
    月者，按上述借款利率20％計收違約金；詎清償期屆至，債
    務人未依約攤還本息，依兩造之約定，業已喪失期限利益，
    所負債務應視為全部到期，原告先曾向本院聲請拍賣抵押物
    ，分得 3,243,462元，尚有如主文所示之本息及違約金迄未
    清償；又吳元盛業於87年11月13日死亡，被告為其法定繼承
    人，為此，依消費借貸及繼承之法律關係，求為判決如主文
    所示等情。
三、被告丙○○、丁○○、戊○○、己○○則以：本件是伊等之
    父親與被告庚○○及乙○○去借款，為何會連累到我們等語
    資為抗辯。並聲明：(一)駁回原告之訴及假執行之聲請。(二)如
    受不判決，願供擔保請准宣告假執行。
四、被告庚○○則以：當初是伊跟乙○○要蓋房子，才找父親到
    農會去借錢，由伊跟乙○○擔任保證人，之後錢都是乙○○
    拿的，伊沒有拿到錢，後來合併貸款不能分割，伊有繳 4個
    月的錢，乙○○都沒有繳等語置辯。並聲明：(一)駁回原告之
    訴及假執行之聲請。(二)如受不判決，願供擔保請准宣告假執
    行。
五、下列事實為兩造所不爭執（見本審卷第76頁），自堪信為真
    實，本院爰採為判決之基礎：
（一）訴外人吳元盛邀乙○○、被告庚○○於86年 9月24日向原
      告借款 8,300,000元。
（二）雙方並約定按原告牌告基本放款利率年息8.60％及加（減
      ）碼利率利息1.25％合併計息（即以9.85％計息），如未
      依約繳納利息時，即喪失期限利益，上開借款視為全部到
      期。
（三）除應依約定利率付息外，逾期在 6個月以內者，按上述借
      款利率10％，逾期超過 6個月者，按上述借款利率20％計
      收違約金。於清償期屆至，訴外人吳元盛未依約清償。
（四）經原告聲請本院拍賣抵押物，分得 3,243,462元。
（五）訴外人吳元盛向原告借款未依約清償，又被告為訴外人吳
      元盛之繼承人且均未於法定期間內為拋棄繼承或限定繼承
      。
六、得心證之理由：
    本件經兩造協議，並同意簡化爭點為：被告是否應依消費借
    貸及繼承之法律關係，連帶給付原告如訴之聲明所示之本金
    、利息及違約金？茲審酌如下：
（一）原告主張訴外人吳元盛於86年 9月24日，邀同被告庚○○
      及乙○○為連帶保證人，向原告借款 8,300,000元，並約
      定按原告牌告基本放款利率年息 8.60 ％及加（減）碼利
      率利息1.25％合併計息（即以9.85％計息），如未依約繳
      納，即喪失期限利益，除應繳付本金及利息外，其逾期在
      6個月以內者，按上述借款利率10％，逾期超過6個月者，
      按上述借款利率20％計收違約金，於清償期屆至，債務人
      未依約攤還本息，依兩造之約定，業已喪失期限利益，所
      負債務應視為全部到期，原告先曾向本院聲請拍賣抵押物
      ，分得 3,243,462元，尚有如主文所示之本息及違約金迄
      未清償等事實，業據原告提出借據 1紙（見本審卷第16頁
      ）、授信約定書 3份（見本審卷第17至19頁）、本院民事
      執行處強制執行金額計算書分配表 1份（見本審卷第20至
      22頁）、逾期放款依民法第 323條規定順序收回債權備查
      簿（見本審卷第99頁）、臺東地區農會放款帳卡（見本審
      卷第100頁）、借款申請書及放款批覆書7份（見本審卷第
      101至107頁）等文件為證，核屬相符，且為被告所不爭執
      ，堪認原告之主張為真實。
（二）次查吳元盛於87年11月13日死亡，遺有子女丙○○、庚○○、丁○○、乙○○（已於95年12月15日死亡）、戊○○
      、己○○等6人，上開6人均未聲請限定繼承或拋棄繼承，
      有原告提出之本院95年6月1日東院和民直95聲198字第095
      0021071號函（見本審卷第7頁）、繼承系統表（見本審卷
      第8頁）、戶籍謄本（見本審卷第9至15頁）在卷可稽，復
      為被告所不爭執，堪認被告丙○○等 5人均為吳元盛之繼
      承人。
（三）按消費借貸者，謂當事人一方移轉金錢或其他代替物之所
      有權於他方，而約定他方以種類、品質、數量相同之物返
      還之契約；借用人應於約定期限內，返還與借用物種類、
      品質、數量相同之物，民法第474條第 1項、第478條前段
      分別定有明文。另按繼承人自繼承開始時承受被繼承人財
      產上之一切權利義務；繼承人對於被繼承人之債務，負連
      帶責任，民法第1148條、第1153第 1項條分別定有明文。
      而連帶債務之債權人，依民法第273條第1項規定，得對於
      債務人中之一人或數人或其全體，同時或先後請求全部或
      一部之給付。查訴外人吳元盛向原告借款既未依約清償，
      而吳元盛於87年11月13日死亡，被告丙○○等 5人為其繼
      承人，且未拋棄繼承或限定繼承，被告丙○○等 5人自應
      繼承吳元盛前開債務；從而，原告依消費借貸契約、繼承
      之法律關係，訴請被告丙○○等5人連帶給付如主文第1項
      所示之本金、利息、違約金，為有理由，應予准許。
七、法院為終局判決時，應依職權為訴訟費用之裁判，民事訴訟
    法第87條第 1項有明文規定，經計算本件之訴訟費用為裁判
    費66,241元，爰判決如主文第2項所示。
八、原告陳明願供擔保，請求宣告假執行，核無不合，爰酌定相
    當擔保金額宣告之。
九、本件事證已明，兩造其餘攻擊防禦方法，均與本判決所為前
    開判斷不生影響，無庸逐一論述，附此敘明。
據上論結，本件原告之訴為有理由，依民事訴訟法第385條第1項
前段、第85條第2項，判決如主文。
中　　華　　民　　國　　96　　年　　4 　　月　　17　　日
                  民事庭    法  官  陳弘能
以上正本係照原本作成。
如對本判決上訴，須於判決送達後20日內向本院提出上訴狀。
中　　華　　民　　國　　96　　年　　4 　　月　　17　　日
                            書記官　陳俊吉
